【裁判字號】    97,裁,1161
【裁判日期】    970214
【裁判案由】    商標異議
【裁判全文】
最  高  行  政  法  院  裁  定
                                     97年度裁字第01161號
上  訴  人  臺灣菸酒股份有限公司
代  表  人  甲○○
訴訟代理人  俞昌瑋  律師
被 上訴 人  經濟部智慧財產局
代  表  人  王美花
參  加  人  乙○○
上列當事人間商標異議事件，上訴人對於中華民國96年9月27日
臺北高等行政法院96年度訴字第121號判決，提起上訴，本院裁
定如下：
    主  文
上訴駁回。
上訴審訴訟費用由上訴人負擔。
    理  由
一、按對於高等行政法院判決之上訴，非以其違背法令為理由，
    不得為之，行政訴訟法第242條定有明文。依同法第243條第
    1項規定，判決不適用法規或適用不當者，為違背法令；而
    判決有同條第2項所列各款情形之一者，為當然違背法令。
    是當事人對於高等行政法院判決上訴，如依行政訴訟法第24
    3條第1項規定，以高等行政法院判決有不適用法規或適用不
    當為理由時，其上訴狀或理由書應有具體之指摘，並揭示該
    法規之條項或其內容；若係成文法以外之法則，應揭示該法
    則之旨趣；倘為司法院解釋或本院之判例，則應揭示該判解
    之字號或其內容。如以行政訴訟法第243條第2項所列各款情
    形為理由時，其上訴狀或理由書，應揭示合於該條項各款之
    事實。上訴狀或理由書如未依此項方法表明，或其所表明者
    與上開法條規定不合時，即難認為已對高等行政法院判決之
    違背法令有具體之指摘，其上訴自難認為合法。
二、本件上訴人提起上訴，係以：原審將參加人之系爭註冊第00
    00000號「臺灣王牌」商標分割成「臺灣」與「王牌」，而
    將上訴人據以異議註冊第0000000號「金牌臺灣啤酒」、第0
    000000號「金牌臺灣啤酒及圖」據爭商標分割成「臺灣」與
    「金牌」、「啤酒」等組合加以比對，而認「臺灣」因屬地
    名不具顯著性，僅就「王牌」與「金牌」加以審查之比對，
    顯有違整體審查之審查方式，況「臺灣」固為地名，但與「
    金牌」、「啤酒」結合，並經長期使用，已具有顯著性，同
    樣情形「金門」亦為地名，在「金門高梁」長期使用而具顯
    著性，故在「金門」前後綴以其他文字如「金門真」、「金
    門豪酒」等，均被認商標構成近似，且係「金門高梁酒」的
    延伸商品，而予核駁在案。至無論「王牌」或「金牌」均係
    自我標榜之形容詞，用以表達最優、最佳之意，其觀念文義
    相同，於異時異地隔離觀察，易使人產生相關聯系列商標之
    聯想，使普通知識經驗之商品購買人產生混淆誤認；參加人
    雖舉同業界間以「臺灣」兩字作為商標字根的圖樣為例，惟
    各該案絕大部分之指定商品非啤酒，有一些則為獨樹一格的
    圖樣，並無主要字詞與形容字詞之分，被上訴人以有併存先
    例而認為本件無混淆誤認之情事，實有違混淆誤認之審查原
    則；另系爭商標與據以異議之商標指定商品係啤酒，並非以
    唱呼為主要行銷方式，且銷售通路均為一般超市或賣場，應
    著重在外觀及觀念，被上訴人卻以諧音上有差異作為認定不
    近似理由，誠屬謬誤。上訴人就「臺灣啤酒」、「臺灣金牌
    啤酒」兩商標已投下大量廣告促銷費用，被異議商標迄今並
    無任何品牌商品行銷於市場，參加人不思自創品牌，竟以極
    為近似之商標圖樣申請註冊，並指定使用於類似之商品，係
    利用據爭商標知名度及消費者對該品牌熟悉度，實係惡意抄
    襲違反誠信之搭便車行為等語，為其理由。本件上訴人對於
    高等行政法院判決上訴，雖以該判決違背法令為理由，惟查
    上訴人在原審之各項主張如何不足採，原判決均已詳為論斷
    ，並無不合。核其上訴理由狀所載內容，係就原審取捨證據
    、認定事實之職權行使，及依職權裁量所論斷：如附圖所示
    ，系爭註冊第0000000號「臺灣王牌」商標係由中文「臺灣
    王牌」所構成，而據以異議註冊第0000000號「臺灣金牌啤
    酒」、第754881號「臺灣啤酒TAIWAN BEER」等商標，係由
    單純中文或中、外文結合之「臺灣金牌啤酒」、「臺灣啤酒
    TAIWAN BEER」所構成；另據以異議註冊第0000000號「金牌
    臺灣啤酒及圖」、第699486號「臺灣啤酒TAIWAN BEER及圖
    」等商標，或以文字「臺灣啤酒」、「TAIWAN BEER」結合
    稻穗圖形及酒桶型外框、或以「金牌臺灣啤酒」結合一墨底
    橢圓粗框所組成，二者相較，雖其均有相同之中文「臺灣」
    字樣；然該「臺灣」二字為地名，自非任何人所得專用，本
    不具識別性，故以之作為商標圖樣，其保護性本較薄弱；況
    以「臺灣」結合其他文字作為商標圖樣指定使用於酒、啤酒
    等商品獲准註冊者，不下百例；又「金牌」一詞，意為運動
    競技時第1名的獎牌，而「王牌」乃喻為爭強競勝中最有力
    量的人物、勢力或手段，俗稱具有關鍵性、可影響大局的人
    或物，足認兩者各有字義，且在日常生活中習用已久，一般
    人皆可輕易分辨，兩者標章圖樣互異，以具有普通知識經驗
    之消費者，於消費時施以普通所用之注意，就其主要部分異
    時異地隔離觀察結果，並無混同誤認之虞，被上訴人所為審
    定「異議不成立」之處分，於法有據，核無不合等情，指摘
    其為不當，並就原審已論斷者，泛言未論斷，或就原審所為
    論斷，泛言其論斷矛盾，或以其對法律之誤解，就原審取捨
    證據、依職權認定事實之事項，重複前已主張為原審詳予論
    斷所不採之理由，泛謂原判決違背法令，而未具體說明其有
    何不適用法規或適用法規不當之情形，並揭示該法規之條項
    或其內容，及合於行政訴訟法第243條第2項所列各款之事實
    ，難認對該判決之如何違背法令已有具體之指摘。依首揭說
    明，應認其上訴為不合法。
三、據上論結，本件上訴為不合法，依行政訴訟法第249條第1項
    前段、第104條、民事訴訟法第95條、第78條，裁定如主文
    。
中    華    民    國    97    年    2     月    14    日
                    最高行政法院第三庭
                        審判長法官  黃  璽  君
                              法官  林  茂  權
                              法官  鄭  忠  仁
                              法官  黃  本  仁
                              法官  吳  東  都
以  上  正  本  證  明  與  原  本  無  異
中    華    民    國    97    年    2     月    14    日
                              書記官  彭  秀  玲
  附  圖


司法院資訊處製作；財團法人民間司法改革基金會備份。
